臺灣花蓮地方法院民事裁定
110年度監宣字第172號
聲  請  人  古欣羚  

相  對  人  吳筱婕  

關  係  人  章淑芳  

上列當事人間聲請監護宣告事件，本院裁定如下：
    主  文
宣告甲○○（女，民國○○○年○月○○日生，身分證統一編號：Z00000
0000號）為受監護宣告之人。
選定聲請人為相對人之監護人。
指定關係人乙○○為會同開具財產清冊之人。
程序費用由相對人負擔。
    理  由
一、聲請意旨略以：聲請人為相對人之母，相對人因智能障礙之
    病症，致不能為意思表示或受意思表示，亦不能辨識其意思
    表示之效果，已達受監護宣告之程度，爰依民法第14條及家
    事事件法第164條等規定，聲請准予對相對人為監護宣告，
    並選定聲請人為其監護人，及指定關係人乙○○為會同開具財
    產清冊之人等語。
二、對於因精神障礙或其他心智缺陷，致不能為意思表示或受意
    思表示，或不能辨識其意思表示之效果者，法院得因本人、
    配偶、四親等內之親屬、最近一年有同居事實之其他親屬、
    檢察官、主管機關、社會福利機構、輔助人、意定監護受任
    人或其他利害關係人之聲請，為監護之宣告，民法第14條第
    1項定有明文。
三、經查，聲請人上開主張，業據其提出親屬系統表、戶籍謄本
    、印鑑證明及中華民國身心障礙證明為證。而本院於民國11
    0年11月19日在鑑定人李美瑩醫師前訊問相對人，相對人當
    場意識清醒，但對於點呼無反應，亦無法言語，詢問是否知
    道手比之數字為何，相對人僅搖頭。又經鑑定人鑑定後認：
    相對人意識清楚，生命徵象正常，外觀衣著整齊清潔，多蹲
    坐在母親身旁。相對人生理年齡33歲，但各項語言、性格、
    粗細動作及認知發展的峰頂水準均落在嬰幼兒時期的發展階
    段，明顯落後生理年齡的發展水準，無法獨立生活、進行判
    斷。會談時精神可，臉部表情稍焦慮、害怕，無法接收訊息
    、理解或口語回應，多閉口不語，呼喚相對人姓名時可以望
    向說話的對象，僅指令點頭可以配合，詢問手指頭數量則搖
    頭。評估全程安靜不語，至結束可在家人引導下揮手再見。
    日常生活之購物、交通、就醫均需仰賴他人協助，無管理及
    處分財產之能力，社會行為需他人協助。相對人無法順利接
    受外界訊息並進行清楚表達，僅能獨立完成吞食、如廁等基
    本生理需求項目，評估相對人之心智年齡發展及適應狀況，
    應無法獨立生活、進行複雜的認知判斷。因認相對人有極重
    度智能不足之心智缺陷，而完全不能為意思表示或受意思表
    示，或辨識其意思表示效果等語，此有臺灣基督教門諾會醫
    療財團法人門諾醫院精神鑑定報告書在卷足按（見本院卷第
    87頁至第89頁）。是本院依上開事證及鑑定人意見，認相對
    人因罹患上開疾病，已達不能為意思表示或受意思表示，及
    不能辨識其意思表示效果之程度，故聲請人聲請本件監護宣
    告為有理由，應予准許，爰依法宣告相對人為受監護宣告之
    人。
四、另聲請人聲請選定其為監護人，指定關係人乙○○為會同開具
    財產清冊之人部分，本院囑託維安社會工作師事務所訪視相
    對人，據覆略以：訪視過程中觀察聲請人表達與行動能力良
    好，生理外觀無明顯疾病特徵，目前健康狀況控制良好，並
    未影響日常生活。聲請人目前有穩定收入，確實有實際照顧
    相對人之事實，且同時負擔相對人相關照顧費用。聲請人能
    掌握並具體描述關於相對人的照顧安排、醫療情形等訊息。
    目前周一至周五早上至黎明教養院身障日托，晚間自行照顧
    ，如有特別需要時會委請朋友到家中照顧相對人。相對人訪
    視時照顧環境整潔，身上無異味，受照顧情形良好。聲請人
    過去對相對人無不利事由，評估認聲請人並無不適任監護人
    之情事，建議由聲請人擔任監護人等語（見本院卷第77頁至
    第84頁）。本院審酌上開訪視報告內容，及聲請人為相對人
    之母，情屬至親，相對人目前照顧狀況亦屬良好，若能以此
    作為相對人未來照顧狀況之基礎，亦屬對相對人有利。故本
    院認由聲請人與乙○○分別擔任相對人之監護人及會同開具財
    產清冊之人，符合受監護宣告人之最佳利益，核無不當，爰
    選定聲請人擔任受監護宣告人之監護人，並指定關係人乙○○
    擔任會同開具財產清冊之人。
五、依家事事件法第164條第2項，裁定如主文。
中    華    民    國   110    年    12    月    27    日
                  家事法庭    法  官    何効鋼 
以上正本係照原本作成。
如對本裁定抗告，須於裁定送達後10日之不變期間內，向本院提
出抗告狀，並繳納抗告費新臺幣1,000元。
中　　華　　民　　國　　110 　年　　12　　月　　29　　日
                              書記官    許家昌